臺灣高等法院高雄分院刑事判決　　　 100年度上易字第1099號
上　訴　人
即　被　告　洪裕雄
上列上訴人因竊盜案件，不服臺灣高雄地方法院100 年度易字第
934 號中華民國100 年9 月28日第一審判決（起訴案號：臺灣高
雄地方法院檢察署100 年度偵字第2622號），提起上訴，本院判
決如下：
    主  文
上訴駁回。
    事  實
一、洪裕雄前於民國95年間，因違反槍砲彈藥刀械管制條例案件
    ，經臺灣高雄地方法院以95年度訴字第3126號判處有期徒刑
    3 年2 月，併科罰金新臺幣（下同）6 萬元確定，另於94年
    間，因竊盜案件，經同院以94年度易字第2058號判處有期徒
    刑10月確定，竊盜罪部分經裁定減為有期徒刑5 月，並與槍
    砲彈藥刀械管制條例案件合併定應執行刑為有期徒刑3 年7
    月，併科罰金6 萬元確定，經入監執行後假釋出監，甫於99
    年1 月1 日假釋期滿視為執行完畢。詎其仍不知悔改，於99
    年7 月15日17時許，與鄭蘭心兄長鄭芳杰共同前往鄭蘭心位
    在高雄市三民區○○○路207 巷4 之2 住處，並趁鄭蘭心不
    在家，鄭芳杰在該住處3 樓洗澡而疏未注意之際，意圖為自
    己不法之所有，先在1 樓客廳內等候，藉機支使受雇於鄭蘭
    心之外籍勞工雷妮到客廳後方之廚房打掃，並待雷妮甫離開
    1 樓客廳後，竟徒手將鄭蘭心所有、並放置在上開地點1 樓
    客廳之手提電腦1 台、無線網卡1 組（共值30,300元）放入
    同為鄭蘭心所有之格紋手提袋內，再置入其原持有之黃色紙
    袋內，得手後，即於同日19時許，與不知情之鄭芳杰一同騎
    車離去。嗣經鄭蘭心返家後發現遭竊，查悉上情而報警處理
    。
二、案經高雄市政府警察局三民第一分局移送臺灣高雄地方法院
    檢察署檢察官偵查起訴。
    理  由
壹、程序部分：
一、按被告以外之人於檢察事務官、司法警察官或司法警察調查
    中所為之陳述，與審判中不符時，其先前之陳述具有較可信
    之特別情況，且為證明犯罪事實存否所必要者，得為證據，
    刑事訴訟法第159 條之2 定有明文。是依本條規定，被告以
    外之人於檢察事務官、司法警察（官）調查時所為之陳述，
    屬傳聞證據，依同法第159 條第1 項規定，本無證據能力，
    必具備「信用性」及「必要性」二要件，始例外得適用上開
    第159 條之2 規定，認有證據能力，而得採為證據。被告主
    張：被害人鄭蘭心及證人鄭芳杰2 人警詢、檢察事務官詢問
    筆錄，為審判外陳述，無證據能力等語。經查，該2 人警詢
    、檢察事務官詢問時所為陳述，為被告以外之人於審判外之
    陳述，且與其等於原審審理時之陳述並無不符，依上開說明
    ，無傳聞法則例外之適用，故其等於警詢、檢察事務官詢問
    時陳述，均無證據能力。
二、再按被告以外之人於審判外之陳述，雖不符刑事訴訟法第15
    9 條之1 至第159 條之4 之規定，而經當事人於審判程序同
    意作為證據，法院審酌該言詞或書面陳述作成時之情況，認
    為適當者，亦得為證據。當事人、代理人或辯護人於法院調
    查時知有第159 條第1 項不得為證據之情形，而未於言詞辯
    論終結前聲明異議者，視為有前項之同意，同法第159 條之
    5 第1 、2 項定有明文。立法意旨在於傳聞證據未經當事人
    之反對詰問予以核實，原則上先予排除，惟若當事人已放棄
    反對詰問權，於審判程序中表明同意該等傳聞證據可作為證
    據，基於尊重當事人對傳聞證據之處分權，及證據資料愈豐
    富，愈有助於真實發見之理念，且強化言詞辯論主義，使訴
    訟程序得以順暢進行，上開傳聞證據亦均具有證據能力。查
    本案據以認定被告犯罪事實存否之其他被告以外之人之言詞
    或書面陳述，被告及檢察官於本院審理時（見本院100 年12
    月1 日準備程序筆錄，本院卷第38頁背面），均同意作為證
    據，且於本院言詞辯論終結前，均未聲明異議，而本院審酌
    該言詞及書面陳述作成之情況，未見有何不適當之情形，故
    依前開規定，均得為證據。
貳、實體部分：
一、訊據被告洪裕雄固坦承曾於上開時、地，持一無拉鍊之黃色
    紙袋，與鄭蘭心之兄長鄭芳杰共同前往鄭蘭心位於高雄市三
    民區○○○路207 巷4 之2 住處等情，惟矢口否認有何竊盜
    犯行，辯稱：我並未拿鄭蘭心的電腦跟手提袋，也未曾向雷
    妮說袋子是鄭芳杰取走云云。但查：
  (一)被害人鄭蘭心於原審審理時證稱：我於99年7 月15日晚上8
    時許下班，回到家後外勞雷妮說被告有到我家，因為前幾天
    被告也有到我家，我的電腦被移動過，且電腦的線也被整理
    過，所以我知道被告有到過我家後，我就馬上去檢查我的電
    腦，就發現我的電腦不見了。我有詢問雷妮，雷妮說我的一
    個袋子也不見了，她說她到我家後面洗地板，當時被告人在
    客廳，當時我的電腦及袋子都放在客廳，她洗完地板回到客
    廳後，就發現袋子不見了，她有問被告，被告說袋子是我哥
    哥下來客廳拿走的，可是我哥哥如果有下樓，會經過廚房，
    雷妮會看到，但雷妮說她沒有看到我哥哥下樓。……我有打
    電話問被告，要被告將東西還給我，否則我就要報警，被告
    說他沒有拿等語（見原審100 年8 月3 日審判筆錄，原審易
    卷第23頁反面至第24頁反面）。再參酌被害人鄭蘭心初次至
    警局報案並製作筆錄之時間，係99年7 月16日晚上10時50分
    許，有該警詢筆錄附卷可稽（見警卷第7 頁），顯見被害人
    鄭蘭心乃於察覺上開物品失竊，復向被告索討未果後，翌日
    隨即報警處理之事實，應可認定。另雷妮於原審審理時證稱
    ：我當日人還在客廳時，曾見鄭蘭心所有之電腦尚在客廳，
    嗣後被告一直叫我去後面打掃，我就到後面的廚房去打掃，
    被告當時曾有一段時間獨自在客廳，嗣我自廚房出來後，發
    現袋子不見便詢問被告，被告則稱袋子是鄭芳杰拿走，但我
    是問完被告後才看到鄭芳杰下樓等語（見原審100 年9 月14
    日審判筆錄，原審易卷第41頁反面至第42頁）。而雷妮與被
    告並不相識且又仇怨，所證當無故為誣陷被告之虞，而非不
    能採信，又其上開所證與被害人鄭蘭心所證相符，故2 人上
    開所證應可採信，則被害人鄭蘭心所有之手提電腦、無線網
    卡及格紋手提袋於99年7 月15日失竊等情，應堪認定。
  (二)又被告於當日前往被害人鄭蘭心住處時，其所持之黃色紙袋
    並無拉鍊，且該紙袋內則原僅放置一件黑色內衣與一件黑色
    短褲等情，業據被告供承在卷（見原審100 年8 月3 日審判
    筆錄，原審易卷第28頁）。而證人鄭芳杰則於原審審理時證
    稱：我沒有拿鄭蘭心的袋子，當日我帶被告一起回家，到家
    後我就直接去3 樓，被告到我家時有提著一個黃色的袋子，
    裝衣服，袋子沒有拉鍊，故可以看到裡面，後來兩人一同離
    去時，在路上我看到被告的袋子裡有一個條紋及格子的袋子
    ，條紋及格子的袋子裡放一個銀色、像是筆記型電腦（即手
    提電腦）的東西，我有問被告袋子裡面裝什麼，被告僅說裡
    面裝衣服等語（見原審100 年8 月3 日審判筆錄，原審易卷
    第26頁正反面）。復參以被告曾於原審審理中自承：我曾向
    鄭芳杰借機車，鄭芳杰都會將鑰匙交給我，甚至附有鄭蘭心
    家之鑰匙，當日是與鄭芳杰一起回他家洗澡，大約於99年6
    月底才與鄭芳杰認識等語（見原審上開審判筆錄，原審易卷
    第24頁反面、第26頁反面、第43頁反面），則證人鄭芳杰與
    被告雖相識未久，然有一定之交情，否則自無可能會於案發
    當日傍晚偕被告一同返回住處之理，故衡情證人鄭芳杰應無
    甘冒偽證罪之風險誣指被告之理，故其上開證詞應非不能採
    信。足見被告於案發當日攜至鄭蘭心住處之黃色紙袋內原僅
    有黑色衣物，其後與鄭芳杰於同日一同離開時，被告所持之
    黃色紙袋中，已置有格紋手提袋（內裝有銀色手提電腦等物
    ）之事實，亦堪認定。
  (三)又被告雖否認曾於事發當日要求雷妮離開客廳至廚房打掃，
    並辯稱：雷妮非我所僱傭，無須聽從其指示離開1 樓客廳云
    云。惟查，被告於案發前，確曾藉機支使雷妮離開1 樓客廳
    之事實，業據證人雷妮於原審審理時證述在卷（見原審100
    年9 月14日審判筆錄，原審易卷第42頁）。證人雷妮並證稱
    ：我當日人還在客廳時，曾見鄭蘭心所有之電腦尚在客廳，
    嗣後被告一直叫我去後面打掃，我就到後面的廚房去打掃，
    被告當時曾有一段時間獨自在客廳，嗣我自廚房出來後，發
    現袋子不見便詢問被告，被告則稱袋子是鄭芳杰拿走，但我
    是問完被告後才看到鄭芳杰下樓等語（見原審上開審判筆錄
    ，原審易卷第41頁反面至第42頁）。而雷妮所證應可採信，
    業如上述，是雷妮既為鄭蘭心、鄭芳杰家中雇用之外籍幫傭
    ，其基於雇主友人之要求，離開客廳至後方廚房打掃，亦無
    何有違常情之處，足見被告於案發當時藉機支開雷妮，以利
    其著手行竊之事實，已甚明確，益證被告上開所辯，顯非可
    採。
  (四)綜上，被告於前開時間、地點，趁鄭芳杰尚未下至1 樓客廳
    前，先藉機支離雷妮離開1 樓客廳後，再行徒手竊取鄭蘭心
    之上開財物，並置入自行攜帶之紙袋內攜離之事實，已臻明
    確。本件事證明確，被告竊盜犯行洵堪認定。
二、核被告所為，係犯刑法第320 條第1 項之竊盜罪。又被告前
    曾犯如犯罪事實欄所示之罪，其有期徒刑部分，經法院合併
    定應執行刑為3 年7 月確定，經入監執行後假釋出監，甫於
    99年1 月1 日假釋期滿視為執行完畢等情，有臺灣高等法院
    被告前案紀錄表乙份在卷可查，其於有期徒刑執行完畢後5
    年以內，故意再犯本件有期徒刑以上之罪，為累犯，應依刑
    法第47條第1 項之規定加重其刑。
三、原審因認被告上開犯罪事證明確，而依刑法第320 條第1 項
    、第47條第1 項，刑法施行法第1 條之1 第2 項規定論科，
    並審酌被告前已有竊盜前科，犯後未見悔意，態度欠佳且迄
    未賠償被害人之損害，及所竊得之財物價值等一切情狀，而
    量處被告有期徒刑4 月，並依刑法第41條第1 項前段規定，
    諭知以新臺幣1 千元折算1 日之易科罰金折算之標準，以示
    懲儆。其認事用法，均無違誤，量刑亦稱妥適，被告否認犯
    行提起上訴，而指摘原審判決不當，並無理由，應予駁回。
據上論結，應依刑事訴訟法第368 條，判決如主文。
本案經檢察官張其主到庭執行職務。
中    華    民    國   100    年    12    月    27    日
                刑事第二庭  審判長法  官  林正雄
                                  法  官  黃壽燕
                                  法  官  邱明弘
以上正本證明與原本無異。
不得上訴。
中    華    民    國   100    年    12    月    27    日
                                  書記官  林明威
附錄本判決論罪之法條：
刑法第320 條第1 項
意圖為自己不法之所有或第三人不法之所有，而竊取他人之動產
者，為竊盜罪，處5 年以下有期徒刑、拘役或500 元以下罰金。